臺灣彰化地方法院民事裁定
111年度監宣字第127號
聲  請  人  王偉意  

相  對  人  王通益  



關  係  人  王敏玲  

            王姿雅  
上列聲請人聲請監護宣告事件，本院裁定如下：
    主      文
宣告王通益（民國00年0月00日生、國民身分證號碼：Z00000000
0號）為受監護宣告之人。
選定王偉意（民國00年00月00日生、國民身分證號碼：Z0000000
00號）為受監護宣告之人之監護人。
指定王敏玲（民國00年00月0日生、國民身分證號碼：Z00000000
0號）為會同開具財產清冊之人。
聲請程序費用由受監護宣告之人負擔。
    理    由
一、聲請意旨略以：聲請人為相對人之媳，相對人於民國109年9
    月1日因腦部腫瘤開刀，致不能為意思表示或受意思表示，
    或不能辨識其意思表示之效果。為處理保險事宜，爰依家事
    事件法第10章、第11章之規定，請求對相對人為監護宣告，
    為此請求選定聲請人為相對人之監護人，並指定相對人之女
    即關係人王敏玲為會同開具財產清冊之人等語。
二、按對於因精神障礙或其他心智缺陷，致不能為意思表示或受
    意思表示，或不能辨識其意思表示之效果者，法院得因本人
    、配偶、四親等內之親屬、最近一年有同居事實之其他親屬
    、檢察官、主管機關、社會福利機構、輔助人、意定監護受
    任人或其他利害關係人之聲請，為監護之宣告，民法第14條
    第1項定有明文。次按受監護宣告之人應置監護人。法院為
    監護之宣告時，應依職權就配偶、四親等內之親屬、最近一
    年有同居事實之其他親屬、主管機關、社會福利機構或其他
    適當之人選定一人或數人為監護人，並同時指定會同開具財
    產清冊之人。法院為前項選定及指定前，得命主管機關或社
    會福利機構進行訪視，提出調查報告及建議。監護之聲請人
    或利害關係人亦得提出相關資料或證據，供法院斟酌。法院
    選定監護人時，應依受監護宣告之人之最佳利益，優先考量
    受監護宣告之人之意見，審酌一切情狀，並注意下列事項：
    (一)受監護宣告之人之身心狀態與生活及財產狀況。(二)受
    監護宣告之人與其配偶、子女或其他共同生活之人間之情感
    狀況。(三)監護人之職業、經歷、意見及其與受監護宣告之
    人之利害關係。(四)法人為監護人時，其事業之種類與內容
    ，法人及其代表人與受監護宣告之人之利害關係。民法第11
    10條、第1111條、第1111條之1分別定有明文。再按監護宣
    告之裁定，於裁定送達或當庭告知法院選定之監護人時發生
    效力；監護宣告裁定經廢棄確定前，監護人所為之行為，不
    失其效力，家事事件法第169條第1項、第170條第1項分別定
    有明文。
三、經查，聲請人所主張之事實，有同意書、親屬系統表、戶籍
    謄本、身心障礙證明影本、中山醫學大學附設醫院診斷證明
    書影本、慈光護理之家入住證明等件為據，且經本院在鑑定
    人即衛生福利部彰化醫院梁孫源醫師前做鑑定，前開鑑定醫
    師所為之鑑定意見認：「日常生活狀況：1.日常生活活動：
    三餐在他人準備好後可自行進食，包著尿布，大小便不會表
    示，盥洗沐浴需協助，目前肌力不足，步態不穩，多數時間
    坐在輪椅上，對問話出現虛談現象，明顯與事實不符，盥洗
    如廁需他人協助，生活仰賴他人監護照顧。2.交通之能力：
    無法自行走動，無法自行使用大眾運輸工具。3.經濟活動能
    力：重度障礙。4.社會性：對問話可一問一答，話量多，但
    回答内容偏題錯誤。」、「精神狀態：(1)意識/溝通性：意
    識清醒，對問話可一問一答，話量多，但回答内容偏題錯誤
    。(2)記憶力：近期記憶及遠期記憶有重度障礙。(3)定向力
    ：對時間、地點定向力有重度障礙，對人的定向力有中重度
    障礙。(4)計算能力：中度障礙，時常出現錯誤。(5)理解•
    判斷力：個案對話無法切題，理解、判斷能力出現重度障礙
    。(6)認知功能檢查：迷你心智量表（MMSE)得分8分，臨床
    失智量表(CDR)3分，有重度認知功能障礙。(7)情緒：高昂
    。(8)思考：偏離對答主題、偏離事實，有虛談現象。(10)
    行為動作誇大。(11)語言：流暢。」、「有關判斷能力判定
    之意見：不能管理處分自己財產。判定的依據：個案自民國
    109年9月發現罹患腦瘤後認知功能顯著退化，目前已無法自
    行行走，大、小便不會表示，對答無法適切回答，鑑定時迷
    你心智量表（MMSE)得分8分，臨床失智量表(CDR)3分，已達
    重度失智，個案理解能力、表達能力及判斷能力皆有重度障
    礙，生活仰賴他人監護照顧。」、「回復可能性說明：回復
    的可能性低，因個案罹患腦瘤後雖經手術治療，及後續養護
    照顧，認知功能仍持續退化，民國110年12月為中度失智，
    目前退化到重度失智，呈現逐步退化病程，回復的可能性低
    。」、「鑑定判定：(1)基於受鑑定人因重度失智症，目前
    理解能力、表達能力及判斷能力皆有重度障礙，以致個案不
    能管理處分自己的財產，且回復之可能性低。(2)其障礙之
    程度，可為監護宣告。」等情，有衛生福利部彰化醫院111
    年5月23日彰醫精字第1110500240號函暨成年監護鑑定書一
    份在卷可稽。故聲請人聲請對相對人為監護之宣告，為有理
    由，應予准許，爰宣告相對人為受監護宣告之人。
四、本件相對人既經監護宣告，業如前述，揆諸前揭規定，自應
    為其選定監護人及指定會同開具財產清冊之人。查相對人之
    子王俊凱已歿，而聲請人及關係人王敏玲為相對人之媳和女
    兒，堪認該2人均能盡力維護相對人之權益，且相對人之女
    王姿雅、婿陳聖宗均同意由聲請人擔任相對人之監護人，由
    關係人王敏玲擔任會同開具財產清冊之人等情，並提出同意
    書、親屬系統表、戶籍謄本、身心障礙證明、診斷證明書等
    件為證。本院審酌聲請人、關係人王敏玲分別為相對人之長
    長媳及長女，且均同戶籍，與相對人關係非常密切，由渠等
    分別擔任相對人之監護人、會同開具財產清冊之人，應符合
    相對人之最佳利益，爰裁定如主文第2、3項所示。
五、末依民法第1113條準用同法第1099條、第1099條之1之規定
    ，於監護開始時，監護人王偉意對於受監護宣告之人王通益
    之財產，應會同關係人王敏玲於2個月內開具財產清冊，並
    陳報法院，於開具完成並陳報法院前，監護人對於受監護宣
    告之人之財產，僅得為管理上必要之行為，併此指明。
六、依家事事件法第164條第2項，裁定如主文。 　　　　
中　　華　　民　　國　　111 　年　　6 　　月　　8 　　日
               家事法庭  法　　　官 王美惠
以上正本係照原本作成。
如對本裁定抗告，須於裁定送達後十日之不變期間內，向本院提
出抗告狀，並繳納抗告費新臺幣1千元。
中　　華　　民　　國　　111 　年　　6 　　月　　8 　　日
                         書  記  官 林子惠